臺灣高等法院民事判決　　　　　　　　 99年度上易字第935號
上　訴　人　林弘勳
　　　　　　賴霈臻
共　　　同
訴訟代理人　吳玄律師
　　　　　　吳豪律師
被 上訴 人　郭慧雯
上列當事人間請求侵權行為損害賠償事件，上訴人對於中華民國
99年8月17日臺灣臺北地方法院99年度訴字第2526號第一審判決
提起上訴，本院於100年4月19日言詞辯論終結，判決如下：
    主  文
上訴駁回。
第二審訴訟費用由上訴人連帶負擔。
    事  實
一、本件被上訴人主張：伊與上訴人林弘勳為夫妻關係，上訴人
    賴霈臻明知林弘勳為有配偶之人，竟自民國96年間起，與林
    弘勳基於通姦及相姦之犯意，在賴霈臻位於臺北市士林區○
    ○○路○段292號3樓之住處發生性行為。嗣伊於98年5月7日
    ，始知上情。上訴人之行為已侵害伊基於婚姻關係所享有之
    夫妻身分法益及婚姻共同圓滿生活之利益而情節重大，致伊
    精神上感受痛苦而受有非財產上損害，且林弘勳現仍與賴霈
    臻公然繼續通姦，爰依民法第184條第1項、第185條第1項及
    第195條第1項、第3項規定，求為命上訴人應連帶給付伊新
    台幣（下同）240萬元，及自起訴狀繕本送達翌日（即99年1
    月1日）起至清償日止，按年息5%計算利息之判決（原審判
    命上訴人應連帶給付60萬元及自99年1月1日起算之法定遲延
    利息，駁回被上訴人其餘請求，上訴人僅就其敗訴部分中之
    20萬元不服，提起上訴，其餘未上訴部分已敗訴確定；被上
    訴人則未就其敗訴部分上訴，非本院審理範圍）。並答辯聲
    明：上訴駁回。
二、上訴人則以：伊等分別僅高職（中）學歷，現失業中，林弘
    勳尚積欠卡債29萬餘元，且坐落臺北市○○段○○段119地號
    土地及其上建物即復興南路1段126巷1號7樓之12（下稱系爭
    房地）僅借名登記於林弘勳名下，實為林弘勳之母陳靜勉所
    有，已無資力，被上訴人請求之慰藉金過高，應從輕酌定賠
    償金額。又被上訴人未經林弘勳同意，偽造林弘勳簽名，盜
    刷其信用卡消費26,258元，此部分得予抵銷等語，資為抗辯
    。並上訴聲明：(一)原判決關於命上訴人給付超過20萬元部分
    廢棄，(二)上開廢棄部分，被上訴人在第一審之訴駁回。
三、被上訴人主張：上訴人林弘勳為伊之配偶，與上訴人賴霈臻
    自96年間起，於賴霈臻之住處發生性行為，上訴人所為通姦
    、相姦犯行，業經原審以98年度簡字第4737號刑事判決各判
    處有期徒刑5月、4月確定在案，並有戶籍謄本、上開刑事判
    決本附卷可稽，且為上訴人所不爭執，堪認為真實。
四、按配偶之一方與第三人發生通姦之行為，係違反夫妻間應遵
    守婚姻契約之誠實義務，已侵害其配偶之權利。而第三人與
    該配偶之一方所為相姦行為，足以破壞該對配偶夫妻間共同
    生活之圓滿與家庭之安全，對於配偶之他方自屬以違背善良
    風俗之方法，侵害其人格權。是配偶之一方與第三人所為通
    相姦行為對於配偶之他方應負共同侵權行為損害賠償責任。
    配偶之他方自得依民法第184條第1項、第185條第1項、第19
    5條第1項、第3項規定，請求其配偶與第三人連帶賠償其所
    受非財產上損害（最高法院55年台上字第2053號判例意旨參
    照）。又不法侵害他人之人格權，被害人受有非財產上損害
    ，請求加害人賠償相當金額之慰藉金時，法院對於慰藉金之
    量定，應斟酌實際加害情形、所造成之影響、被害人痛苦之
    程度、兩造之身分地位經濟情形及其他各種狀況，以核定相
    當之數額（參見最高法院47年台上字第1221號、51年台上字
    第223號判例要旨）。本件上訴人林弘勳與被上訴人在婚姻
    關係存續中與上訴人賴霈臻通姦之行為，自係不法侵害被上
    訴人基於婚姻關係而享有之身分法益，且夫妻之親密關係遭
    此侵害，足令被上訴人精神上痛苦，自屬情節重大，被上訴
    人得請求上訴人連帶賠償相當金額之非財產上損害。而上訴
    人之通相姦行為既造成被上訴人與上訴人林弘勳之婚姻破裂
    ，被上訴人身心受創而出現環境適應障礙伴有混合性情緒特
    徵、其他非器質性睡眠特殊障礙，並繼續就醫追蹤治療等情
    ，有被上訴人提出之診斷證明書及掛號單附卷可稽（見98年
    度簡附民字第145號卷第3─1頁、原審卷第122頁），足認被
    上訴人所受精神上傷害及痛苦重大。查被上訴人於96年間任
    職於豆寶寶咖啡，該年度薪資所得為70,761元；97年任職於
    豆寶寶咖啡、阿魏貿易有限公司（下稱阿魏公司），該年度
    薪資所得為403,317元；98年任職於阿魏公司，該年度薪資
    所得為589,657元。上訴人林弘勳係高職畢業，目前有房屋
    一間、土地10筆、汽車1部，96年、97年度薪資所得分別為
    627,403元、1,006,352元；上訴人賴霈臻為高中畢業，97年
    度薪資所得為100,500元等情，有兩造之稅務電子閘門財產
    所得調件明細表（見原審卷第83至103頁）附卷足憑。雖上
    訴人均辯稱伊等目前無業，惟其2人均係高中職畢業，具有
    相當之智識及謀生能力。又林弘勳所有系爭房地固設定最高
    限額抵押權240萬元予華南商業銀行，惟該房地係坐落於臺
    北市大安區，屬台北市精華區，不動產殘值自非如林弘勳所
    辯所剩無幾。況林弘勳於99年6月8日在訴訟中已將系爭房地
    售予訴外人洪祖全，有建物登記謄本在卷可憑，足見其亦因
    而獲取相當對價，非無資力。原審斟酌兩造之教育程度、身
    分、地位、經濟能力及被上訴人所受精神上痛苦等情狀，判
    命上訴人應連帶賠償被上訴人60萬元慰藉金，即屬公允，核
    無不合。
五、至上訴人林弘勳辯稱被上訴人未經伊同意即擅自偽造伊之簽
    名，並盜刷伊之信用卡消費26,258元，致伊就此金額負擔高
    額利息，伊就此部分主張抵銷云云。惟此為被上訴人所否認
    ，且被上訴人與林弘勳迄今仍為夫妻，林弘勳就被上訴人主
    張其先前即同意被上訴人使用其名義之信用卡消費一節既未
    否認，復未舉證證明其於何時向被上訴人表示不得再使用其
    信用卡消費，自難認被上訴人有偽造文書等行為。是林弘勳
    主張抵銷即屬無據，不應准許。
六、上訴人雖聲請通知證人陳靜勉到場作證，資以證明系爭房地
    係陳靜勉借名登記於林弘勳名下，辯稱：其經濟能力不佳云
    云，並提出錄音光碟及譯文為證。惟陳靜勉為上訴人林弘勳
    之母，本院縱予通知到場訊問，其所為證詞，有偏頗林弘勳
    之虞，尚難遽信。況系爭房地如前所述已出售移轉登記予訴
    外人洪祖全，亦無從認定上訴人所辯前情屬實，是本院認無
    通知證人陳靜勉到場作證之必要，附此說明。
七、綜上所述，被上訴人依侵權行為法律關係，請求上訴人連帶
    給付（賠償）60萬元，及自刑事附帶民事訴訟起訴狀繕本送
    達翌日即99年1月1日起至清償日止，按年息百分之五計算之
    利息，為有理由，應予准許。原審就上開有理由部分為被上
    訴人勝訴之判決，核無違誤。上訴意旨，指摘原判決關於命
    其給付超過20萬元部分為不當，求予廢棄，非有理由，應予
    駁回。
八、本件事證已臻明確，兩造其餘攻擊防禦方法，經審酌後於判
    決結果不生影響，毋庸一一論述，併此敘明。
九、據上論結，本件上訴為無理由，依民事訴訟法第449條第1項
    、第85條第2項，判決如主文。
中    華    民    國  100    年    5    月    3    日
                  民事第十庭
                      審判長法  官 張宗權
                            法  官 林曉芳
                            法  官 周玫芳
正本係照原本作成。
不得上訴。
中    華    民    國   100    年    5     月    3     日
                            書記官 洪雪娥